【裁判字號】    99,審訴,2459
【裁判日期】    990831
【裁判案由】    毒品危害防制條例
【裁判全文】
臺灣高雄地方法院刑事判決            99年度審訴字第2459號
公  訴  人  臺灣高雄地方法院檢察署檢察官
被      告  甲○○
上列被告因毒品危害防制條例案件，經檢察官提起公訴（99年度
偵字第19676 號），本院依簡式審判程序判決如下：
    主  文
甲○○施用第一級毒品，累犯，處有期徒刑拾月。又持有第一級
毒品，累犯，處有期徒刑參月，扣案第一級毒品海洛因壹包（含
包裝袋，驗後淨重為零點零參捌公克），沒收銷燬之。應執行有
期徒刑壹年，扣案第一級毒品海洛因壹包（含包裝袋，驗後淨重
為零點零參捌公克），沒收銷燬之。
    事  實
一、甲○○前因施用毒品案件，經本院以民國88年度毒聲字第94
    95號裁定送觀察、勒戒後，認無繼續施用毒品之傾向，於88
    年12月31日執行完畢釋放。又於觀察勒戒執行完畢釋放後5
    年內，因施用毒品案件，經本院以90年度鳳簡字第365 號判
    決判處有期徒刑3 月確定。復因施用毒品案件，經本院以92
    年度易字第2238號判決判處有期徒刑9 月，嗣經本院以96年
    度聲減字第5753號裁定減刑為有期徒刑4 月15日確定。再因
    施用毒品案件，分別經本院以96年度訴字第754 號、96年度
    訴字第3926號等判決，各判處減刑為有期徒刑7 月、有期徒
    刑1 年確定，並經本院以97年度審聲字第2684號裁定應執行
    有期徒刑1 年6 月確定。上開後3 罪接續執行，於98年3 月
    17日縮短刑期假釋出監，至98年3 月31日交付保護管束期滿
    止，因未撤銷假釋，所處有期徒刑視為執行完畢。詎仍未戒
    絕，復基於施用第一級毒品海洛因之犯意，於99年5 月4 日
    20時40分採尿時起回溯72小時內某時（不含公權力拘束期間
    ），在高雄縣鳳山市○○路416 巷2 號3 樓住處內，以將海
    洛因置於香菸內，再以火點燃施用之方式，施用第一級毒品
    海洛因1 次。另基於持有第一級毒品海洛因之犯意，於99年
    5 月4 日17時20分許，在高雄市苓雅區○○○路某中油加油
    站前，向姓名年籍均不詳，綽號「弟仔」之成年男子，購買
    海洛因1 包（含包裝袋，驗後淨重0.038 公克），而非法持
    有之。嗣甲○○未及施用上開海洛因，即於同日17時50分許
    ，在高雄縣鳳山市○○路與新富路口，為警查獲，並扣得上
    開海洛因，且經採尿送驗，結果呈嗎啡陽性反應。
二、案經高雄市政府警察局前鎮分局報告臺灣高雄地方法院檢察
    署檢察官偵查起訴。
    理  由
一、本件被告甲○○所犯均係死刑、無期徒刑、最輕本刑為3 年
    以上有期徒刑以外之罪，其於準備程序中，就被訴事實均為
    有罪之陳述，經本院告知簡式審判程序之旨，並聽取檢察官
    及被告之意見後，合議庭裁定由受命法官獨任進行簡式審判
    程序，合先敘明。
二、上開犯罪事實，均據被告於本院審理時坦白承認。而被告尿
    液經送高雄市立凱旋醫院鑑驗後，結果呈嗎啡陽性反應（係
    以GC／MS方式檢驗），有該醫院99年5 月28日濫用藥物尿液
    檢驗報告可參。另扣案海洛因1 包，經送驗後，確係第一級
    毒品海洛因（驗後淨重0.038 公克）之事實，有高雄市立凱
    旋醫院99年6 月9 日濫用藥物成品檢驗鑑定書在卷可參。爰
    審酌(一)氣相層析質譜儀（GC／MS）乃目前就藥物篩檢結果必
    須進一步確認時最常採用之確認方法，因此在良好的操作條
    件之下，以氣相層析質譜儀作藥物及其代謝物之定性及定量
    分析，幾乎不會有偽陽性反應產生，業經行政院國軍退除役
    官輔導委員會台北榮民總醫院於83年4 月7 日以（83）北總
    內字第03059 號函示明確。(二)又海洛因係嗎啡經化學合成之
    半人工合成品，毒性倍於嗎啡，其經吸食或施打入人體，經
    新陳代謝作用又分解成嗎啡，故海洛因在進入人體後，均以
    嗎啡型態排於尿液中，故於吸食或施打海洛因者尿液中，可
    檢出嗎啡陽性反應，業經憲兵司令部80年5 月7 日以（80）
    鑑驗字第1746號函示明確。從而，被告尿液經以氣相層析質
    譜儀鑑驗後，結果呈嗎啡陽性反應，已如前述，是依前開函
    示意旨及毒品鑑定書，被告自白核與事實相符，其施用第一
    級毒品海洛因1 次之犯行、持有第一級毒品之犯行，均堪認
    定。
三、論罪科刑部分：
  (一)按犯毒品危害防制條例第10條之罪，經觀察、勒戒後，認無
    繼續施用毒品之傾向，應即釋放，並為不起訴處分；認有繼
    續施用毒品之傾向者，應由檢察官聲請法院裁定令入戒治處
    所施以強制戒治，至無繼續戒治之必要，強制戒治期滿，應
    即釋放，由檢察官為不起訴處分。經觀察勒戒、強制戒治執
    行完畢釋放後，5 年內再犯第10條之罪，依93年1 月9 日修
    正施行之毒品危害防制條例第23條第2 項規定意旨，應由檢
    察官偵查起訴。又依修正後之規定，僅限於「初犯」及「5
    年後再犯」二種情形，始應先經觀察、勒戒或強制戒治程序
    。倘被告於5 年內已再犯，經依法追訴處罰，縱其第3次 （
    或第3 次以上）再度施用毒品之時間，在初犯經觀察、勒戒
    或強制戒治執行完畢釋放5 年以後，已不合於「5 年後再犯
    」之規定，且因已於「5 年內再犯」，顯見其再犯率甚高，
    原實施觀察、勒戒或強制戒治，已無法收其實效，即應依該
    條例第10條處罰（最高法院97年度第5 次刑事庭會議決議參
    照）。
  (二)查被告前因施用毒品案件，經本院以88年度毒聲字第9495號
    裁定送觀察、勒戒後，認無繼續施用毒品之傾向，於88年12
    月31日執行完畢釋放。又於觀察勒戒執行完畢釋放後5 年內
    ，因施用毒品案件，經本院以90年度鳳簡字第365 號判決判
    處有期徒刑3 月確定等情，有臺灣高雄地方法院檢察署刑案
    資料查註紀錄表、臺灣高等法院被告前案紀錄表及臺灣高雄
    地方法院被告院內索引卡紀錄表可證。因被告於觀察勒戒執
    行完畢釋放後，5 年內再犯毒品危害防制條例第10條之罪，
    且再犯本罪，是依前開說明，應依法論科。
  (三)另海洛因為毒品危害防制條例所稱之第一級毒品，此觀諸該
    條例第2 條第2 項第1 款甚明，被告持有、施用上開毒品，
    核其所為，係違反毒品危害防制條例第10條第1 項施用第一
    級毒品罪、同條例第11條第1 項持有第一級毒品罪。被告施
    用第一級毒品前持有第一級毒品（係指99年5 月4 日20時40
    分採尿時起回溯72小時內某時之持有行為）之行為，本應論
    以持有之罪，惟該次持有毒品之低度行為為其後施用毒品之
    高度行為所吸收，不另論罪。被告有如事實欄所載徒刑之宣
    告及執行完畢之事實，有上開前案紀錄表可參，其受有期徒
    刑執行完畢後，5 年內故意再犯本件有期徒刑以上之2 罪，
    均為累犯，應各依刑法第47條第1 項之規定，加重其刑。被
    告所犯上開2 罪，犯意各別，應分論併罰之。爰審酌被告經
    觀察勒戒、強制戒治及刑之執行後，均未戒絕毒品，另再施
    用毒品，顯見其自制力不足，無法擺脫毒品，故應藉由刑罰
    之執行，以收教化之功能，並參以被告犯後坦承持有、施用
    毒品犯行，所犯係自傷行為，尚未害及他人，及被告施用第
    一級毒品1 次、持有第一級毒品之時間、數量等一切情狀，
    分別量處如主文所示之刑，並定其應執行刑，以資懲儆。扣
    案海洛因1 包，確係第一級毒品海洛因（含包裝袋，驗後淨
    重0.038 公克）之事實，有高雄市立凱旋醫院前開濫用藥物
    成品檢驗鑑定書在卷可參，是不問屬於犯人與否，爰依毒品
    危害防制條例第18條第1 項前段規定，宣告沒收銷燬之。至
    毒品之包裝袋部分，因與其上所殘留之毒品難以析離，應視
    同毒品，一併宣告沒收銷燬之。又鑑驗耗損部分，因已滅失
    ，爰不宣告沒收銷燬之。
據上論斷，應依刑事訴訟法第273 條之1 第1 項、第299 條第1
項前段，毒品危害防制條例第10條第1 項、第11條第1 項、第18
條第1 項前段，刑法第11條、第47條第1 項、第51條第5 款，判
決如主文。
本案經檢察官陳麗琇庭執行職務。
中    華    民    國    99    年     8    月   31   日
                  刑事第十庭    法  官  方百正
以上正本證明與原本無異。
如不服本判決應於收受判決後10日內向本院提出上訴書狀。
中    華    民    國    99    年    8     月    31    日
                              書記官  陳莉庭
附錄法條：
毒品危害防制條例第10條
施用第一級毒品者，處 6 月以上 5 年以下有期徒刑。
施用第二級毒品者，處 3 年以下有期徒刑。
毒品危害防制條例第11條第1項
持有第一級毒品者，處 3 年以下有期徒刑、拘役或新臺幣 5 萬
元以下罰金。

司法院資訊處製作；財團法人民間司法改革基金會備份。
